【裁判字號】    97,消債抗,227
【裁判日期】    971223
【裁判案由】    更生事件
【裁判全文】
臺灣板橋地方法院民事裁定           97年度消債抗字第227號
抗  告  人  甲○○
代  理  人  黃仕翰律師
上列聲請人依消費者債務清理條例聲請更生事件，對於中華民國
97年11月28日本院97年度消債更字第1777號裁定提起抗告，本院
裁定如下：
    主    文
原裁定廢棄。
    理    由
一、本件抗告意旨略以：抗告人現居住於台北縣土城市○○路11
    5 巷7 號3 樓，係因該址離工作地點甚近，交通甚為方便，
    且又與朋友合租上開房屋，每月房租分擔、日常生活等情均
    得互相照顧，抗告人有久住上址之意思，其次，抗告人長年
    來多於台北縣土城市地區尋覓工作，無非因北部尋找工作機
    會較高，且薪資收入亦較優，均有助提高身還款能力，是為
    日後繼續償還本身龐大債務，抗告人自無再遷徙他處，上情
    亦可由租賃契約書、在職證明單、95、96年所得資料清單等
    文書可證，更見抗告人確有長久居住上址之意思；本件聲請
    之時，誤載居住地為台北縣信義路223 號4 樓，現確居住於
    台北縣土城市○○路115 巷7 號3 樓，致發生原居住地與現
    居住地相異之情形，然抗告人現確居住上開地址；抗告人戶
    籍地雖於台中縣太平市區，惟其址實際上並非抗告人之居住
    地址，該址現係由抗告人之父母居住，抗告人實非居住該址
    ；況若依照原審認定，不僅致使抗告人日後配合聲請程序時
    ，需長途跋涉至台中辦理，影響抗告人之現有工作及日常生
    活，且此情亦均與事實情況不符，亦顯有嚴重侵害抗告人權
    益之虞；為此，聲明請求廢棄原裁定等語。
二、按更生及清算事件專屬債務人住所地之地方法院管轄，消費
    者債務清理條例第5 條第1 項定有明文。而上開規定所謂「
    住所」，應依民法第20條第1 項之規定定其意義，故依一定
    之事實，足認以久住之意思，住於一定之區域者，即為設定
    其住所於該地。蓋我國民法關於住所之設定，兼採主觀主義
    及客觀主義之精神，倘主觀上有久住一定區域之意思，客觀
    上有住於一定區域之事實，該一定之區域即為住所（最高法
    院28年滬上字第112 號及27年上字第2454號判例、93年台抗
    字第393 號裁判意旨參照）。
三、經查抗告人之戶籍固設於「台中縣太平市○○路○ 段125 巷
    24號」，有抗告人於原審提出之戶籍謄本在卷可稽，惟戶籍
    地址乃係依戶籍法所為登記之事項，以利主管機關為行政管
    理，並非為認定住所之唯一標準。而本件抗告人自民國95年
    間起受僱於設在臺北縣板橋市○○路34巷18號之「美麗淑女
    美容坊」，自97年9 月起受僱於「美容養身峇里島館」，此
    有抗告人於原審提出之在職證明單及財政部臺灣省北區國稅
    局綜合所得稅各類所得資料清單附於原審卷內可參，則抗告
    人所稱其工作地點均在臺北縣地區內一節，當屬可採，則抗
    告人所稱為配合其工作地點而有久住於臺北縣之意思，即非
    無據；復參照抗告人在臺北縣地區居住之時間已超過3 年以
    上，亦堪認為有久住之事實；從而，抗告人在客觀上既有長
    期住於台北縣之事實，主觀上又有久住之意思，依首揭說明
    ，足認抗告人係設定其住所於台北縣，而非以戶籍地址之台
    中縣為其住所，因此本院就抗告人依消費者債務清理條例所
    為更生之聲請，當有管轄權，原審逕以抗告人之戶籍地為其
    住所地，而為移轉管轄之裁定，尚有未洽。抗告人指摘原裁
    定不當，求予廢棄，為有理由，爰由本院將原裁定廢棄，由
    原法院另為適當處理。
四、結論：本件抗告為有理由，爰依消費者債務清理條例第11條
    第2項、第15條，民事訴訟法第492條，裁定如主文。
中    華    民    國    97    年    12    月    23    日
            民事第一庭  審判長法  官  李世貴
                              法  官  黃信樺
                              法  官  許瑞東
以上正本係照原本作成
本裁定不得再抗告
中    華    民    國    97    年    12    月    23    日
                              書記官  賴玉芬


司法院資訊處製作；財團法人民間司法改革基金會備份。
